【裁判字號】    95,裁,429
【裁判日期】    950302
【裁判案由】    消防法
【裁判全文】
最  高  行  政  法  院  裁  定
                                     95年度裁字第00429號
上  訴  人  甲○○
被 上訴 人  屏東縣政府
代  表  人  乙○○
上列當事人間因消防法事件，上訴人對於中華民國93年10月28日
高雄高等行政法院93年度簡字第281號判決，提起上訴，本院裁
定如下：
    主  文
上訴駁回。
上訴審訴訟費用由上訴人負擔。
    理  由
一、按對於適用簡易程序之裁判提起上訴或抗告，須經本院許可
    ，且該許可以訴訟事件所涉及之法律見解具有原則性者為限
    ，行政訴訟法第235條定有明文。所謂法律見解具有原則性
    ，係指該事件所涉及之法律問題意義重大，而有加以闡釋之
    必要而言。例如：對於行政命令是否牴觸法律所為之判斷，
    或就同類事件所表示之法律見解與其他高等行政法院所表示
    之見解互相牴觸者。
二、上訴人為位於屏東縣萬丹鄉○○段125號「合玄煤氣行」之
    負責人，經被上訴人所屬消防局第二大隊萬丹分隊派員於民
    國（下同）92年9月8日赴該址實施檢查，發現該場所存放液
    化石油氣共計140公斤，扣除法定儲存量128公斤，超量存放
    12公斤，乃予舉發。被上訴人因認上訴人違反公共危險物品
    及可燃性高壓氣體設置標準暨安全管理辦法第73條第1項規
    定，乃依消防法第42條規定，以92年11月3日屏府消預字第
    0920188881號處分書裁處原告新台幣（下同）2萬元之罰鍰
    。上訴人不服，循序提起訴願，遭決定駁回，遂提起本訴，
    主張：合玄煤氣行場所共存放5桶20公斤裝石油氣計100公斤
    ，並未違反規定，舉發人竟將其欲配送客戶之2桶20公斤裝
    石油氣卸下放置營業所拍照存證，實有未洽。經原判決以：
    (一)按「本法所稱管理權人係指依法令或契約對各該場所有實
    際支配管理權者；其屬法人者，為其負責人。」「前項公共
    危險物品及可燃性高壓氣體之範圍及分類，製造、儲存或處
    理場所之位置、構造及設備之設置標準，儲存、處理及搬運
    之安全管理辦法，由中央主管機關會同中央目的事業主管機
    關定之。」「第十五條所定公共危險物品及可燃性高氣體之
    製造、儲存或處理場所，其位置、構造及設備未符合設置標
    準，或儲存、處理及搬運未符合安全管理規定者，處其管理
    權人或行為人新台幣二萬元以上十萬元以下罰鍰；經處罰鍰
    後仍不改善者，得連續處罰，並得予以三十日以下停業或停
    止其使用之處分。」消防法第2條、第15條第2項前段及第42
    條分別定有明文。又內政部依消防法第15條第2項之法規授
    權，乃會同經濟部於88年10月20日公布「公共危險物品及可
    燃性高壓氣體設置標準暨安全管理辦法」，此觀該設置標準
    暨安全管理辦法第1條規定即明。又鑒於液化石油氣理化性
    質之危險性高，為確保場所及使用者之安全，避免於液化石
    油氣不慎外洩時增加救災困難，致造成區域危險性，甚且釀
    成重大災害，是以主管機關為嚴格管制液化石油氣之儲氣量
    ，乃於該安全管理辦法第73條第1項規定「液化石油氣處理
    場所儲放之液化石油氣，總儲氣量不得超過一二八公斤。」
    準此，凡營業場所液化石油氣儲氣量不符上開規定者，自難
    指為合法。再者，依各級消防主管機關辦理消防安全檢查違
    法案件處理注意事項之表8「違反消防法第十五條有關公共
    危險物品及可燃性高壓氣體設置標準暨安全管理規定之裁處
    基準表」規定，液化石油氣處理場所儲放之液化石油氣超過
    128公斤且在300公斤以下者，屬輕微違規，第一次裁處二萬
    元罰鍰。(二)本件合玄煤氣行於稽查當日場內雖僅存放五桶二
    十公斤裝石油氣計100公斤，然其營業門口停放之小貨車另
    載有二桶20公斤裝石油氣，此據證人曾聖益到庭證述無訛，
    該二桶石油氣留置營業場所區域，對於營業場所區域之危險
    性，確已提升。另參酌證人所述，執勤人員到場時，小貨車
    已停放在該處。足認上訴人係為規避查緝而將二桶置放門口
    小貨車上。是上訴人之行為實質違反前揭消防法規，仍應裁
    罰。(三)綜上所述，上訴人違規超量儲存液化石油氣，被上訴
    人以上訴人違反設置標準暨安全管理辦法第73條及消防法第
    15條第2項規定，爰依同法第42條規定，裁處上訴人2萬元罰
    鍰，認事用法，均無違誤。
三、上訴意旨略以: 消防法第42條並未規定，車輛不能載運液化
    石油，被上訴人為達處罰目的，竟將車上液化石油桶搬下車
    ，並拍照予以告發，顯為達到業績而處罰，並不合法等語。
    經核上訴人所述，無非屬原審證據取捨及認定事實之爭執，
    並無涉及之法律見解，具有原則上之重要情事，上訴人提起
    上訴，不合首揭規定，不應許可，其上訴難謂合法，應予駁
    回。
四、依行政訴訟法第249條第1項前段、第104條、民事訴訟法第
    95條、第78條，裁定如主文。
中    華    民    國    95    年    3     月    2     日
                  第五庭審判長法  官  蔡  進  田
                              法  官  黃  合  文
                              法  官  吳  明  鴻
                              法  官  林  茂  權
                              法  官  鄭  小  康
以  上  正  本  證  明  與  原  本  無  異
中    華    民    國    95    年    3     月    2     日
                              書記官  郭  育  玎


司法院資訊處製作；財團法人民間司法改革基金會備份。
